【裁判字號】    95,苗小,223
【裁判日期】    950428
【裁判案由】    清償借款
【裁判全文】
臺灣苗栗地方法院民事小額判決         95年度苗小字第223號
原      告  聯邦商業銀行股份有限公司
法定代理人  乙○○
訴訟代理人  甲○○
            戊○○
被      告  丙○○
訴訟代理人  己○○
被      告  丁○○
法定代理人  己○○
上列當事人間請求清償借款事件，本院於民國95年4 月14日言詞
辯論終結，判決如下：
    主  文
被告應於繼承被繼承人黃炯堯遺產限度內連帶給付原告新臺幣參
萬柒仟零伍拾肆元，及自民國九十三年二月二十六日起至民國九
十三年三月二十五日止，按年息百分之十八點二五計算之利息，
暨自民國九十三年三月二十六日起至清償日止，按年息百分之二
十計算之利息。
訴訟費用新臺幣壹仟元由被告連帶負擔。
本判決得假執行。
    事實及理由
壹、原告之聲明：被告應連帶給付原告新臺幣（下同）37,054元
    ，及自民國93年2 月26日起至93年3 月25日止，按年息百分
    之18.25 計算之利息，暨自93年3 月26日起至清償日止，按
    年息百分之20計算之利息。
貳、事實摘要：
  一、原告起訴主張：訴外人黃炯堯於91年10月7 日，向原告申
      請最高額度300,000 元，動用額度45,000元之現金卡，約
      定借款利率按年息百分之18.25 計算，借款人應依綜合約
      定書第6 條約定方式攤還，遲延清償時，按年息百分之20
      計付利息。嗣黃炯堯陸續於額度內借款，詎自93年2 月25
      日起即未依約繳款，尚欠本金37,054元，及自93年2 月26
      日起至93年3 月25日止，按年息百分之18.25 計算之利息
      ，暨自93年3 月26日起至清償日止，按年息百分之20計算
      之利息未清償；而黃炯堯已於93年4 月2 日死亡，被告2
      人為其繼承人，為此依消費借貸及繼承之法律關係，請求
      被告連帶清償上開本金及利息等語。
  二、被告則以：渠等對於被繼承人黃炯堯積欠原告上開款項，
      並不爭執，惟渠等業已辦理限定繼承在案等語，資為抗辯
      。並聲明：原告之訴駁回。
參、法院之判斷：
  一、原告主張黃炯堯積欠上開款項未清償，及被告2 人為黃炯
      堯之繼承人等事實，業據其提出與所述相符之國民現金申
      請書、國民現金貸款融資查詢及戶籍謄本等件為證（附在
      臺灣臺中地方法院臺中簡易庭卷），且為被告所不爭，自
      堪信為真實。
  二、按稱消費借貸者，謂當事人一方移轉金錢或其他代替物之
      所有權於他方，而約定他方以種類、品質、數量相同之物
      返還之契約。借用人應於約定期限內，返還與借用物種類
      、品質、數量相同之物，民法第474 條第1 項、第478 條
      前段定有明文。次按繼承人得限定以因繼承所得之遺產，
      償還被繼承人之債務，民法第1154條第1 項亦有明定。限
      定繼承之繼承人，仍應繼承被繼承人之債務全額，僅以因
      繼承所得之遺產為限度，負償還責任，即限定繼承人非無
      債務，僅其責任有限而已。限定繼承之債權人，得就債權
      全額為裁判上及裁判外一切請求。惟債權人起訴請求，繼
      承人如提出限定繼承之抗辯時，法院應為保留之給付（於
      繼承財產限度內為給付）之判決，最高法院著有86年度台
      上字第258 號判決可資參照。又繼承人對於被繼承人之債
      務，負連帶責任，民法第1153條第1 項亦有明文。本件黃
      炯堯向原告借款尚欠前述款項未清償，及被告2 人為黃炯
      堯之繼承人之情，已如前述，此外被告2 人均已向本院聲
      請限定繼承，經本院93年度繼字第112 號裁定准予公示催
      告，且登報在案，並據本院依職權調閱上開民事聲請事件
      卷宗查核無訛，原告對此亦不爭執。是揆諸前揭規定，被
      告以渠等僅於繼承黃炯堯之遺產限度內償還黃炯堯積欠原
      告之債務為抗辯，即無不合。
  三、從而，原告本於消費借貸及繼承之法律關係，請求被告連
      帶負清償之責，核無不合。雖被告為限定繼承之抗辯，要
      不影響其應就被繼承人黃炯堯之債務負清償之責，僅其之
      清償責任限於因繼承所得之遺產範圍內，由法院為保留給
      付之判決。是原告請求被告連帶給付37,054元，及自93年
      2 月26日起至93年3 月25日止，按年息百分之18.25 計算
      之利息，暨自93年3 月26日起至清償日止，按年息百分之
      20計算之利息，為有理由，應予准許，並由本院於被告因
      繼承所得之遺產範圍內為保留給付之判決。
  四、本件係訴訟標的金額在100,000 元以下之民事小額訴訟，
      本院為被告敗訴之判決，應依民事訴訟法第436 條之20規
      定，依職權宣告假執行。
  五、據上論結，本件原告之訴為有理由，依民事訴訟法第 436
      條之23、第436 條第2 項、第85條第2 項、第436 條之20
      ，判決如主文。
中    華    民    國    95    年    4     月    28    日
                    苗栗簡易庭法  官  黃佩韻
以上正本係照原本作成。
如不服本判決，應於送達後20日內，以判決違背法令為理由，向
本院提出上訴狀並表明上訴理由（上訴理由應表明一、原判決所
違背之法令及其具體內容；二、依訴訟資料可認為原判決有違背
法令之具體事實），如於本判決宣示後送達前提起上訴者，應於
判決送達後20日內補提上訴理由書（須附繕本）。
                              書記官  蔡健忠
中    華    民    國    95    年    4     月    28    日


司法院資訊處製作；財團法人民間司法改革基金會備份。
